臺灣嘉義地方法院刑事判決　　　　　　　96年度易緝字第27號
公　訴　人　臺灣嘉義地方法院檢察署檢察官
被　　　告　丁○○
上列被告因詐欺案件，經檢察官提起公訴（95年度偵緝字第537
、711號），本院判決如下：
    主  文
丁○○共同犯詐欺得利罪，處有期徒刑肆月，如易科罰金，以銀
元參佰元即新臺幣玖佰元折算壹日。
    事  實
一、丁○○明知行動電話門號申請使用名義人應負擔通訊費用，
    為貪得不法利益，竟邀由無意申辦行動電話通訊服務且無繳
    納行動電話通訊費用意願之乙○○（業經本院判處拘役20日
    確定在案）出名申辦行動電話門號，並約定乙○○交付申得
    之行動電話門號供其使用，其將支付新臺幣（下同）500元
    ，以為酬謝。丁○○、乙○○即共同基於詐欺得利之犯意聯
    絡，於民國94年10月25日，一同前往中華電信股份有限公司
    臺灣南區電信分公司嘉義營運處（下簡稱中華電信公司），
    隱瞞無意繳納行動電話通訊費之情事，由乙○○具名申請該
    公司行動電話門號，使中華電信公司承辦人員翁麗芳誤認乙○○有申辦通訊服務並依約繳付電信費之意願，陷於錯誤而
    同意乙○○之申請，並於同日將行動電話門號0000000000號
    之SIM卡1張交予乙○○。乙○○取得後當場交付該SIM卡給
    丁○○使用，丁○○遂將該SIM卡插入其夫丙○○所有IMEI
    碼000000000000000之行動電話（廠牌PALMAX型號XG-722，
    下簡稱「丙○○所持行動電話」）內，並自當日起至同年11
    月1日止接續對外撥打，接受中華電信公司通訊服務多次，
    因而詐得相當於32,510元通話費之財產上不法利益。嗣中華
    電信公司發現該門號通話量異常，乙○○亦未繳納行動電話
    費，經報警追查後查悉上情。
二、案經中華電信公司訴請電信警察隊調查並由交通部電信總局
    函送臺灣嘉義地方法院檢察署檢察官偵查起訴。
    理  由
一、按被告以外之人於審判外之陳述，雖不符刑事訴訟法第159
    條之1至第159條之4等規定，而經當事人於審判程序同意作
    為證據，法院審酌該言詞陳述或書面陳述作成時之情況，認
    為適當者，亦得為證據。當事人、代理人或辯護人於法院調
    查證據時，知有第159條第1項不得為證據之情形，而未於言
    詞辯論終結前聲明異議者，視為有前項之同意，此觀刑事訴
    訟法第159條之5規定甚明。本件被告於言詞辯論終結前，對
    於證人翁麗芳、簡榮源、丙○○警詢時之證詞及其他本件認
    定事實所援引之書證、物證等證據方法之證據能力，均未聲
    明異議。本院審酌上開言詞陳述及書面陳述作成時之情況，
    認無顯不適當之情形，且經本院於審理時逐一提示予被告表
    示意見，故採納上開證據方法，尚無礙於被告於程序上之彈
    劾詰問權利，而認上開證據資料合於刑事訴訟法第159條之1
    第2項、第159條之4及第159條之5等規定，因而均具證據能
    力，合先敘明。
二、訊據被告丁○○固坦承與共犯乙○○共同前往中華電信公司
    申辦0000000000號行動電話門號通訊服務乙節，然否認有何
    詐欺得利犯行，辯稱該行動電話門號是乙○○申辦供己使用
    ，其並未取得該門號之SIM卡；申辦門號搭配贈送的行動電
    話當天尚未到貨，為測試門號能否撥接，才將該SIM卡插入
    「丙○○所持行動電話」內，當天試過後，乙○○就把系爭
    SIM 卡拿走，其再沒有撥打使用該門號云云。經查：
  (一)上揭事實，業據證人即共犯乙○○於本院審理時證以：「（
    為何申辦系爭行動電話門號？）有錢可拿。是丁○○叫我去
    辦的。」、「（拿過錢）1、2次」、「（丁○○後來有無給
    你錢？）有。確實金額忘記了，我已經花光了。」、「（警
    詢稱丁○○以辦1個門號給5百元，有無其事？）有」、「（
    後來SIM卡誰用？）丁○○。」、「（電話何人打的？）丁○○。我之前有交待丁○○要繳納費用，但是丁○○沒有繳
    。」、「我拿帳單給她（丁○○）要她繳納」、「（知否丁○○先生的名字？）我不知道。」、「（你會打電話和丁○○的先生聯絡？）沒有過。」、「（去過被告家裡借用手機
    ？）沒有」、「（為何你會繳納電訊費用？）中華電信說沒
    有繳，怕我姊姊看到，我姊姊罵我，要我去繳納。」；於其
    所涉詐欺案件中，並供承「（遠傳電信股份有限公司行動電
    話門號0000000000、和信電訊股份有限公司行動電話門號
    0000000000等門號）都是丁○○叫我辦的，當初欠費都有通
    知我，我有要丁○○繳納，他沒有說什麼…」等語無訛（見
    本院96年12月21日審理筆錄、本院96年度易字第77號卷第52
    頁），核與告訴甲○○○○○之指證、證人即中華電信公司
    承辦員翁麗芳、證人即丁○○之配偶丙○○證述情節相符，
    並有中華電信公司通知單、中華電信公司3G影音行動電話業
    務申請書、行動電話通信費優惠方案同意書、行動電話門號
    0000000000話費統計表、中華電信公司94年11月繳費通知、
    欠費清單、遠傳電信股份有限公司丙○○0000000000申請行
    動電話門號基本資料、行動電話門號0000000000通聯紀錄、
    「丙○○所持行動電話」之雙向通聯紀錄等件附卷可稽。又
    被告於本院審理時，亦坦認：「中華電信門號是我和乙○○
    去辦的沒錯」、「（提示證人乙○○另外申請遠傳電信股份
    有限公司行動電話門號0000000000、和信電訊股份有限公司
    行動電話門號0000000000之欠費清單）我有告訴乙○○說如
    果他要去辦這些門號，可以自己去我先生妹妹的通訊行辦，
    去時可以跟我小姑說是我要他去辦的…」等節，堪可與證人
    乙○○證詞呼應一致，足見證人乙○○證述情節尚非子虛。
  (二)被告固以前情置辯，然稽之卷附行動電話門號0000000000通
    聯紀錄，系爭門號之SIM卡於94年10月25日申請當日即可撥
    接使用；94年10月31日起至11月1日止，更有多次插入「丙○○所持行動電話」機身內撥打使用之紀錄，再被告之夫即
    證人丙○○所申用之行動電話門號0000000000，在證人乙○○申請系爭門號時點前，即有插入「丙○○所持行動電話」
    內撥打通聯之紀錄。甚且於94年10月31日22時58分22秒時，
    證人丙○○所申用之行動電話門號0000000000尚有撥打聯繫
    插有系爭SIM卡之「丙○○所持行動電話」之通聯紀錄乙節
    ，亦有行動電話門號0000000000通聯紀錄、遠傳電信股份有
    限公司丙○○0000000000申請行動電話門號基本資料、「丙○○所持行動電話」之雙向通聯紀錄各1份在卷可稽，足見
    持用系爭門號SIM卡對外通聯之人，應與證人丙○○有相當
    親誼之密切關係。復參諸證人乙○○與丙○○2人間互不相
    識，亦從未電話聯絡；前開「丙○○所持行動電話」機身為
    證人丙○○所有，亦始終在其實力支配下等節，並分經被告
    、證人乙○○於本院審理時、丙○○於警詢時肯認無訛（見
    本院96年11月15日準備程序、96年12月21日審理筆錄第4、5
    、12頁及警卷第6頁），是除被告得有此機會外，殊難想像
    尚有何人能同時持有系爭門號SIM卡及「丙○○所持行動電
    話」2者。
  (三)至被告辯稱證人乙○○申辦系爭行動電話門號SIM卡時，該
    申請專案搭配贈送行動電話，因當時證人乙○○指定之行動
    電話缺貨，才會前往其住處，將該SIM卡插入「丙○○所持
    行動電話」試打，看看是否接通云云。然經比對證人乙○○
    所申辦「3G開台單辦門號優惠」方案，已明示該申辦門號並
    未贈送行動電話，有中華電信公司3G影音行動電話業務申請
    書、行動電話通信費優惠方案同意書附卷可考，嗣於本院審
    理時，被告又改稱「乙○○身上只有這張卡，他沒有手機，
    他原本看上1支手機，但沒有錢買，所以跟我借手機向他朋
    友借錢」云云，被告前後辯解已有不符。再被告於本院準備
    程序，先辯以申辦當日有將系爭SIM卡插入「丙○○所持行
    動電話」內試打云云，嗣本院審理時，經提示以系爭行動電
    話門號有多筆插入「丙○○所持行動電話」內撥打通聯之紀
    錄後，復辯稱「乙○○每次找我都是為了借手機，那陣子找
    我很多次，每次我都有把我先生手機借給他…我都有看到乙○○打電話出去」云云；經本院再提示系爭行動電話門號00
    00000000與0000000000間之通聯紀錄後，被告再辯以「我有
    時候會拿我先生的手機打給乙○○，因有時他找我，我不在
    …」云云，經質之證人乙○○並無手機乙節，被告則又稱「
    有時候乙○○借手機打電話給我，我有打電話給乙○○，我
    問他為何有手機，他說跟朋友借的，有時候打沒有通，有時
    有通…」云云，然對照行動電話門號0000000000、00000000
    00間之通聯紀錄，兩者雖有撥接之紀錄，卻從未接通乙節，
    亦有該通聯紀錄可查，被告所辯亦有矛盾，顯見被告前開辯
    解，均係臨訟杜撰之飾詞，均不足採信。
  (四)被告前於94年5月間，將其所有嘉義縣民雄郵局存摺及提款
    卡（含密碼）交付他人，幫助詐騙集團成員遂行詐騙犯行，
    業經本院判處有期徒刑4月在案，有臺灣高等法院被告前案
    紀錄表及本院95年度嘉簡字第430號判決可查，被告當知以
    己名義申辦之帳戶存摺或行動電話門號均不得任意交付他人
    使用；猶以相當之代價邀由證人乙○○出名申辦系爭行動電
    話門號，並將所申得之行動電話門號SIM卡交其使用，復於
    證人乙○○要求支付所生電訊通話費用，又拒不償付；於本
    案審理時仍推諉卸責，綜上諸端，顯見被告顯與共犯乙○○
    有共同施用詐術得財產上之不法利益之犯行，灼然甚明。是
    本件事證明確，被告犯行洵堪認定，應予依法論科。
三、核被告所為，係犯刑法第339條第2項之詐欺得利罪。其行為
    後，刑法業經修正，自95年7月1日施行，(一)刑法第28條關於
    共同正犯之定義自「2人以上共同『實施』犯罪行為者」，
    修正為「2人以上共同『實行』犯罪行為者」。本件被告與
    共犯乙○○共同基於詐欺得利之犯意聯絡，由共犯乙○○出
    名申辦系爭行動電話門號後，將系爭SIM卡交予被告撥打通
    訊之犯罪情節，縱該條有前述修正，對於被告並無「有利或
    不利」之影響，應依現行刑法第28條論以共同正犯。(二)該法
    第33條第5款關於罰金最低額之規定，由「銀元1元以上」，
    提高為「新臺幣1,000元以上，以百元計算之」，經比較新
    舊法之結果，以修正前之規定較有利於被告，應適用修正前
    之規定。爰審酌被告係高中畢業之智識程度、有詐欺前科之
    素行、本案犯罪之動機、與共犯乙○○之分工方式、基於主
    導本案犯行之地位、對於中華電信公司造成之損害，暨其犯
    後猶否認犯行之態度並參酌公訴人具體求處之刑度等一切情
    狀，量處如主文所示之刑。又前述刑法修正後，第41條第1
    項前段關於易科罰金之折算標準，由修正前之「以銀元1元
    以上3元以下折算1日（依罰金罰鍰提高標準條例廢止前第2
    條規定，就其原定數額提高為100倍折算1日，即銀元100元
    、200元、300元折算1日，換算後以新臺幣300元、600元、
    900元折算1日）」，提高為「以新臺幣1,000元、2,000元、
    3,000元折算1日」，經比較新舊法之結果，以修正前之規定
    較有利於被告而應加以適用，爰依修正前第41條第1項規定
    ，諭知易科罰金之折算標準。至被告犯罪時點固在96年4月
    24日以前，然被告經臺灣嘉義地方法院檢察署檢察官偵查後
    ，提起公訴，屢經合法傳喚均未到庭，本院乃於96年3月23
    日以嘉院龍刑緝字第56號發布通緝在案，則本件發布通緝，
    係在中華民國96年罪犯減刑條例施行前（96年7月16日施行
    ），迄至96年10月27日被告始緝獲到案，既非於該條例施行
    後自動歸案接受審判，自不符合該條例之規定，應不予減刑
    ，附此敘明。
據上論結，應依刑事訴訟法第299條第1項前段，刑法第2條第1項
前段、第28條、第339條第2項、第1項、修正施行前第41條第1項
前段，刑法施行法第1條之1第1項、第2項前段，廢止前罰金罰鍰
提高標準條例第2條，現行法規所定貨幣單位折算新臺幣條例第2
條，判決如主文。
本案經檢察官江金星到庭執行職務
中　　華　　民　　國　　96　　年　　12　　月　　28　　日
                  刑事第四庭審判長法  官  蔡憲德
                                  法  官  吳育霖
                                  法　官　王慧娟
上列正本證明與原本無異。
如不服本判決，應於判決送達後十日內向本院提出上訴狀，上訴
書狀依法應敘述具體理由，如未敘述具體理由者，應於上訴期間
屆滿後二十日內補提理由書於本院（均應附繕本）。告訴人或被
害人如對於本判決不服者，應具備理由請求檢察官上訴，其上訴
期間之計算係以檢察官收受判決正本之日期為準。
中　　華　　民　　國　　96　　年　　12　　月　　28　　日
                              　　書記官　黃子祝
附錄法條：
中華民國刑法第339條第1、2項
意圖為自己或第三人不法之所有，以詐術使人將本人或第三人之
物交付者，處5年以下有期徒刑、拘役或科或併科1千元以下罰金
。
以前項方法得財產上不法之利益或使第三人得之者，亦同。
